【裁判字號】    97,台簡上,9
【裁判日期】    970724
【裁判案由】    請求確認本票債權不存在
【裁判全文】
最高法院民事裁定                九十七年度台簡上字第九號
上  訴  人  甲○○
訴訟代理人  蘇千晃律師
被 上訴 人  乙○○
訴訟代理人  詹順發律師
上列當事人間請求確認本票債權不存在事件，上訴人對於中華民
國九十七年四月九日台灣台北地方法院第二審判決（九十五年度
簡上字第一二○號），提起上訴，本院裁定如下：
    主  文
上訴駁回。
第三審訴訟費用由上訴人負擔。
    理  由
按對於簡易訴訟程序之第二審判決，其上訴利益逾第四百六十六
條所定之額數者，當事人僅得以其適用法規顯有錯誤為理由，逕
向最高法院提起上訴，且須經原裁判法院之許可，而該項許可，
以訴訟事件所涉及之法律見解具有原則上之重要性者為限，此觀
民事訴訟法第四百三十六條之二第一項及第四百三十六條之三第
一項、第二項規定自明。所謂適用法規顯有錯誤，係指原第二審
判決就其取捨證據所確定之事實適用法規顯有錯誤而言，不包括
判決不備理由或理由矛盾，及認定事實錯誤之情形在內。又前開
上訴，為判決之原法院認為應許可者，應添具意見書，敘明合於
首揭規定之理由，逕將卷宗移送最高法院，最高法院審查原法院
添具之意見書，認上訴不應許可，並不受意見書所載許可理由之
拘束，自得逕以裁定駁回之，民事訴訟法第四百三十六條之五第
一項亦定有明文。本件上訴人對於原第二審法院所為其敗訴判決
，逕向本院提起上訴，所持理由，無非謂：伊訴請確認被上訴人
執有以伊名義簽發，面額新台幣（下同）五百五十萬元之本票債
權不存在，被上訴人抗辯系爭本票乃伊向其借款三百五十萬元及
盜領一百九十六萬元供恆新國際股份有限公司（下稱恆新公司）
使用所簽發交付。惟兩者金額並不相符，且伊亦無盜領被上訴人
款項之行為。又系爭本票實係因兩造原合資經營事業（指恆新公
司），嗣被上訴人退出，雙方約定由伊獨資經營，日後若轉虧為
盈，逐年退還被上訴人約五百五十萬元之出資額而簽發。原法院
採信被上訴人之抗辯，以上開借款及領款雖係伊代表恆新公司所
為，且均由該公司使用。惟伊簽發系爭本票有同意負清償責任之
意，加計被上訴人所稱四萬元利息，符合系爭本票金額，認被上
訴人本票債權存在，而為伊敗訴之判決，有認作主張之適用法規
錯誤及判決理由不備、矛盾云云，為其論據。第按票據乃文義證
券及無因證券，故票據上之權利義務，悉依票上所載文義定之，
與其基礎之原因關係各自獨立，票據上權利之行使，不以其原因
關係存在為前提，是以執票人行使票據上權利時，就其基礎之原
因關係確係有效存在，並不負舉證責任。反之，若票據債務人以
自己與執票人間所存抗辯之事由，對抗執票人，依票據法第十三
條規定觀之，固非法所不許，惟應由票據債務人就該抗辯事由舉
證證明。本件原判決已敘明上訴人未就其主張之系爭本票簽發原
因之事由舉證證明（見原判決第七頁第二一行至第二三行），因
而依調查證據之結果，說明上訴人所為系爭本票債權不存在之主
張不可採，而為上訴人敗訴之判決，依前揭說明，並無上訴人所
指適用法規顯有錯誤之情形，亦無所涉及之法律見解，具有原則
上重要性之情事。上訴人逕向本院提起上訴，不合民事訴訟法第
四百三十六條之二第一項及第四百三十六條之三第二項之規定，
其上訴難認為合法。
據上論結，本件上訴為不合法，依民事訴訟法第四百三十六條之
五第一項、第九十五條、第七十八條，裁定如主文。
中    華    民    國  九十七  年    七    月  二十四  日
                      最高法院民事第四庭
                          審判長法官  許  朝  雄
                                法官  陳  淑  敏
                                法官  鄭  玉  山
                                法官  吳  麗  女
                                法官  黃  義  豐
      本件正本證明與原本無異
                                      書  記  官
中    華    民    國  九十七  年    八    月    五    日
                                                      Ｅ


司法院資訊處製作；財團法人民間司法改革基金會備份。
